臺北高等行政法院判決
　　　　　　　　　　　　　　　　　　 94年度訴字第00408號
原　　　告　甲○○
被　　　告　司法院
代　表　人　乙○○院長）住同.
上列當事人間因其他請求事件，原告不服司法院中華民國93年11
月25日93年訴字第9號訴願決定，提起行政訴訟。本院判決如下：
    主  文
原告之訴駁回。
訴訟費用由原告負擔。
    事  實
壹、本案原告之起訴內容及其定性：
  一訴之聲明：
    被告應退回關聯「其因提起民事訴訟向屏東縣政府、屏東農
    田水利會交通部公路總局第三區養護工程處請求國家賠償，
    而向各級法院（台灣屏東地方法院、台灣高等法院高雄分院
    與最高法院）繳交之裁判費新台幣（下同）125,000元、抗
    告費2,000元與三審強制律師費15,000元，並自各自實際繳
    納日期起，至實際退還日止，按年利率6%之利息，或專案救
    助該國家賠償案之合併民事再審裁判費。
  二起訴理由：
    按原告提起本件訴訟，其所主張之具體理由如後附之「行政
    訴訟給付起訴狀」所載。
  三本案原告上開訴之聲明，其訴訟類型之定性。
    (一)按原告上開請求中，有關請求退還裁判費、抗告費與三審
      強制律師費15,000元部分，依其性質係屬一般金錢給付之
      訴。
    (二)原告上開請求中，有關請求訴訟救助部分，核其性質應屬
      課予義務訴訟（請求特定機關作成給予訴訟救助之公法上
      有外部效果之單方決定）。
貳、本件原告起訴，其上開二項訴之聲明或屬不合法，或屬顯無
    理由，本院爰不經言詞辯論逕以判決駁回之。爰說明如下：
  一上開一般金錢給付之訴部分，原告起訴顯無理由：
    (一)按「原告之訴，依其所訴之事實，在法律上顯無理由者，
      行政法院得不經言詞辯論，逕以判決駁回之。」行政訴訟
      法第107條第3項訂有明文。
    (二)經查司法裁判費之收取，係人民請求司法協助所應繳納之
      規費，乃是國家提供司法服務，受服務者應給付之對價，
      已廢止之民事訴訟費用法及現行民事訴訟法第77條之1至
      第77條之27均有明文規定。且除法律有特別規定（如撤回
      、和解而終結訴訟者，得於一定期間內聲請退還部分裁判
      費）外，一旦服務提供完畢，即不得再行請求退還。而其
      規費之法定債權人又為各級法院，亦非司法院，故人民無
      權請求司法院退還其向各級法院繳納之司法規費。因司法
      院非屬規費債權人，自然也無退還規費之權利。
    (三)本案中原告既係向各級法院繳納規費，自無權向司法院請
      求退還，是其請求自外觀上一望即知顯無理由。加上原告
      在起訴狀業已載明無意出庭，爰依上開規定，不經言詞辯
      論，逕以判決駁回之。
  二上開課予義務訴訟部分，原告起訴不合法：
    (一)按「訴訟事件不屬行政法院之權限者，行政法院應以裁定
      駁回之」，行政訴訟法第107條第1款定有明文，故如個案
      爭議，法律就其救濟管道另有規定而不屬於行政法院之審
      判權限者，即屬該款之情形，應將原告之訴由程序駁回之
      。惟法院得以程序上更為慎重之判決為之。
    (二)又按「公法上之爭議，除法律別有規定外，得依本法提起
      行政訴訟」，乃行政訴訟法第2條所明定，本條雖然揭示
      行政法院對於公法上爭議具有概括的管轄權，但是某些具
      有行政事務性質之公法事件，亦會因歷史因素或憲政規劃
      ，自始被排除在行政裁判權之範圍外，例如與民刑訴訟審
      理有關之司法行政決定或非訟事件等等。此等事項基於權
      力分立之憲法原理，即非屬行政法院審理之行政爭訟事件
      。
    (三)本案所涉及之訴訟救助請求，已與民事訴訟起訴是否合法
      之判斷結合在一起，其在本質上屬司法（民事審判事務）
      之一環，不僅受請求之對象限於民事法院，身為司法監督
      機關之司法院無權決定。而且更重要的是，此等事務依上
      所述，不在行政權之範圍內，其決定之合法性當然也不受
      各級行政法院之審查。
    (四)總結以上所述，本件原告訴訟救助之請求，本院無審判權
      限，原告依法不得提起行政訴訟。其此部分起訴，難謂為
      合法，本院爰以程序上更為慎重之判決駁回之。
參、依行政訴訟法第107條第1項第1款、第3項、第98條第3項前
    段判決如主文。
中　　華　　民　　國　　94　　年　 　4　　月　 27  　 日
                  第五庭審判長  法  官  張瓊文
                                法  官  黃清光
                                法  官  帥嘉寶
上為正本係照原本作成。
如不服本判決，應於送達後20日內，向本院提出上訴狀並表明上
訴理由，如於本判決宣示後送達前提起上訴者，應於判決送達後
20日內補提上訴理由書（須按他造人數附繕本）。
中　　華　　民　　國　　94　　年　 　4　　月　 27  　 日
           　　　　　　　　　   書記官  蘇亞珍
